臺灣臺中地方法院刑事判決
111年度侵訴字第70號
公  訴  人  臺灣臺中地方檢察署檢察官
被      告  AB000-A110596A（真實姓名年籍詳卷）
指定辯護人  本院公設辯護人  蔡育萍  
上列被告因妨害性自主罪案件，經檢察官提起公訴（111年度偵
字第8330號），本院判決如下：
    主    文
本件公訴不受理。
    理    由
一、公訴意旨略以：被告AB000-A110596A於民國108年間，僱用
    代號A000-A110596B（真實姓名年籍詳卷，下稱A女）至臺中
    市太平區○○路（地址詳卷）之檳榔攤工作，並提供上址2樓
    房間供A女居住使用，A女遂帶同代號AB000-A110596（真實
    姓名年籍詳卷，99年11月出生，下稱B女童）前往上址居住
    ，詎其明知B女童係未滿14歲之少女，欠缺性自主決定權及
    判斷能力，亦缺乏性行為之同意能力，竟分別為下列之行為
    ： ㈠其於110年11月26日18時許，在上址檳榔攤1樓之沙發上
    ，趁B女童坐在沙發上玩手機遊戲之際，認有機可趁，竟基
    於加重強制猥褻之犯意，違反B女童之意願，用雙手環抱住B
    女童後，再用嘴巴親吻B女童之臉頰約3、4秒，而以此方式
    對B女童為猥褻行為1次。㈡另於110年11月28日19時許，在上
    址檳榔攤1樓之沙發上，趁B女童坐在沙發上觀看平板之際，
    認有機可趁，竟基於加重強制猥褻之犯意，違反B女童之意
    願，用雙手環抱住B女童後，再用嘴巴親吻B女童之嘴巴，而
    以此方式對B女童為猥褻行為1次。因認被告涉犯刑法第224
    條之1之加重強制猥褻罪嫌。
二、按檢察官起訴所援引之法條，雖為非告訴乃論之罪，倘法院
    審理結果認為應變更起訴法條為告訴乃論之罪，而告訴人亦
    於第一審辯論終結前撤回其告訴，自應諭知不受理之判決（
    最高法院47年台非字第41號判例意旨參照）。又刑事判決得
    就起訴之犯罪事實變更檢察官起訴所引應適用之法條者，以
    科刑或免刑判決為限，檢察官以殺人未遂起訴，經原審審理
    結果，認為被告所犯實為傷害罪，未經合法告訴，則於判決
    理由欄敘明其理由，逕依刑事訴訟法第303條第3款諭知不受
    理判決即可，而無適用同法第300條之餘地（最高法院71年
    度台上字第6600號、98年度台上字第6006號判決意旨參照）
    。次按性騷擾防治法第25條第1項規定「意圖性騷擾，乘人
    不及抗拒而為親吻、擁抱或觸摸其臀部、胸部或其他身體隱
    私處之行為」之強制觸摸罪，係指行為人對於被害人之身體
    為偷襲式、短暫性之不當觸摸行為，而不符刑法第224條強
    制猥褻罪之構成要件而言。其所謂「性騷擾」係指性侵害犯
    罪以外，對他人實施違反其意願而與性或性別有關之行為，
    且合於性騷擾防治法第2條第1款、第2款所規定之情形而言
    ；所稱「不及抗拒」係指被害人對行為人所為之性騷擾行為
    ，尚未及感受到性自主決定權遭受妨害，侵害行為即已結束
    而言，此即性騷擾行為與刑法上強制猥褻罪區別之所在。再
    刑法上強制猥褻罪，乃以其他性主體為洩慾之工具，俾求得
    行為人自我性慾之滿足，性騷擾防治法之性騷擾行為，則意
    在騷擾觸摸之對象，是否滿足性慾則非所問。關於所侵害之
    法益，前者乃侵害被害人之性自主決定權，即妨害被害人性
    意思形成及決定之自由，後者則尚未達於妨害性意思之自由
    ，而僅破壞被害人所享有關於性、性別，及與性有關之寧靜
    及不受干擾之平和狀態（最高法院108年度台上字第845號、
    111年度台上字第306號判決意旨參照）。　　
三、公訴意旨認被告涉有刑法第224條之1加重強制猥褻罪嫌，無
    非係以被告於警偵詢之供述、證人即告訴人B女童、證人A女
    等人於警偵詢之證述、現場照片10張為其主要論據。
四、訊據被告否認有公訴意旨所指之加重強制猥褻犯行，辯稱：
    我只是跟被害人像兄妹一樣在玩，只是親她一下而已等語。
    辯護人則為被告辯護略以：依證人B女童及A女證述，可知被
    告擁抱親吻B女童之時間短暫，過程中被告並未施以強暴、
    脅迫、恐嚇、催眠術或其他違反意願等手段，被告行為顯示
    趁B女童不注意或未及反應以突襲、出其不意之方式碰觸、
    親吻B女，且在B女童未及產生表達性自主意願前即已結束，
    被告所為顯與強力壓抑被害人之性自由意思之情形有別，難
    認已達強制猥褻之程度。被告所為應係該當於性騷擾防治法
    第25條第1項之性騷擾罪，依同條第2項規定須告訴乃論，因
    被告已與告訴人達成和解並經告訴人具狀撤回告訴，請諭知
    本件公訴不受理之判決等語。經查：
㈠、被告於起訴書記載之時地，對被害人B女童為環抱身體及親吻
    臉頰、嘴巴之行為，業據被告於本院審理時坦認在卷，並經
    被害人B女童證述明確，應堪認定。
㈡、公訴意旨雖認被告涉犯強制猥褻罪嫌，惟針對被告之行為態
    樣，僅提及被告趁B女童坐在沙發玩手機遊戲之際，分別「
    用雙手環抱再用嘴巴親吻B女童臉頰約3、4秒」、「用雙手
    環抱再用嘴巴親吻B女童之嘴巴」，均未敘明被告係以何強
    暴、脅迫、恐嚇、催眠術或其他違反其意願之方法為之。
㈢、依證人B女童於①警詢證述：110年11月28日晚上約19-20時在
    檳榔攤後方沙發上，當時我坐在沙發上看平板，媽媽在洗澡
    ，被告原本在前面包檳榔，然後走到後面，面對面環抱住我
    並且親一下我的臉，我就雙手推開他並且說不要再用我去包
    檳榔，這是媽媽剛好洗完澡出來就叫他去包檳榔，後來媽媽
    就帶我上去睡覺；110年11月26日18-19時在檳榔攤後方沙發
    上，那時他在沙發後面用電腦，我在沙發上玩遊戲，媽媽在
    前面包檳榔，他先去前面用（指抱）媽媽，再折返回來用（
    指抱）我，當下我有用說雙手推開，因為他要用我前都會先
    喊我妹妹，所以當天他在抱我時，媽媽就趕快過來把他拉走
    。哥哥每次親我或抱我時，我覺得很噁心很討厭，我都會很
    嚴肅的當面跟他說很噁心不要用我，我有時會用手推他，有
    時候我跟他說時他會自己離開，但大部分都是媽媽把他抓走
    ，我有跟媽媽說：「你可不可以跟哥哥說不要再用我了，因
    為哥哥很煩」，媽媽跟哥哥說後，他會乖一陣子，之後會繼
    續用（抱、親）我。哥哥每次都沒有經過我同意，都沒有跟
    我說什麼就直接抱我跟親我，事後沒有道歉，沒有使用暴力
    恐嚇威脅等不法方式，我沒有因此心理或身體受傷。除了親
    及抱動作外，沒有其他行為，沒有要求我摸他身體或私密部
    位（見偵卷第15頁、17至19頁）；②偵查證述：11月28日晚
    上7點，在檳榔攤店裡一樓靠後面沙發，我當時在沙發看手
    機，被告過來把我抱著、親我嘴巴，抱著我和親我嘴巴時沒
    有做其他動作，大概親3、4秒，他正在親的時候我就用雙手
    把他推開，然後媽媽就來把他拉走，平常我們相處還不錯，
    都會聊天、會互動會玩，有時候一起玩手機遊戲。11月26日
    在檳榔店沙發，一樣用雙手環抱，親我臉頰3、4秒，我有把
    他推開，媽媽再把他抓走，他親我和抱我，我感覺很噁心，
    因為有口水，還有他跟我是沒有血緣關係的男生。除了親我
    和抱我之外，沒有對我的身體做其他動作，沒有摸過胸部或
    其他私密地方（見偵卷第40至42頁）；③本院審理時證述：
    偵查檢察官詢問關於110年11月28日、110年11月26日事實的
    回答都是自由陳述，照事實講的，被告這二次親我跟抱我，
    我感覺不舒服，也不願意，這二次沒有舌頭的碰觸，沒有伸
    入嘴巴裡面，這二次我是坐在檳榔攤沙發上看手機玩遊戲，
    被告會說妹妹我回來了就來沙發旁邊一直鬧我，因為我不理
    她，他就說你都不理我，然後就抱我親我，我有把他推開，
    推開之後被告就停止，沒有再繼續等語（見本院卷第60至61
    、71至73頁）。及證人A女於①偵查具結證述：對於11月28日
    、11月26日有無發生被告環抱及親吻B女童的事，沒有印象
    、不記得，之前B女童有提過被告會抱她和親她的事，我都
    會直接罵被告，但從頭到尾我都認為他們在玩，我都把他們
    兩個當成自己的孩子（見偵卷第46至47頁）；②本院審理具
    結證述：起訴這二次的事我沒有看見、忘記了，被告在家裡
    是叫我阿母，常常會抱我，這件事我認為他們就是在玩，B
    女童曾經跟我反應過說被告很煩，叫他不要用，我有拉開過
    被告2、3次，要被告不要去煩她，我不是看到親嘴，兄妹之
    間有一種叫捉弄，哥哥常常會去捉弄一下妹妹，妹妹就「媽
    媽，妳看他啦」，就是這樣，我自己的侄子跟被告同年紀，
    他們也都是玩在一塊的，常常就是兩個哥哥跟她一起，這是
    我的感受，這件事從頭到尾我都覺得沒關係，我覺得妹妹跟
    我反應是因為她在玩遊戲，她就覺得哥哥很煩，一下班回來
    就在煩我，我在玩遊戲又來拉我、又來作弄我，所以她就覺
    得不耐煩，就我的觀察，他們就是哥哥跟妹妹這樣的相處，
    B女童不會害怕被告等語。可知A女對於檢察官起訴被告二次
    所為並未親自見聞，又A女平日固曾接收B女童反應被告很煩
    而有將被告拉開之情形，但A女證述其認為是兄妹間之相處
    互動，且認為B女童並不會對被告感到害怕，此與B女童證述
    其與被告相處互動且不會懼怕被告等情並無相左，則本案被
    告固有起訴書所載環抱並短暫親吻之動作，然依證人B女童
    及A女上開證述，被告均係趁被害人未注意之不備之際，以
    突然偷襲之方式，對被害人為短暫性之不當觸摸，衡情被害
    人不管是遭犯強制觸摸(或乘機觸摸)或強制猥褻罪，內心感
    受均會感到不悅，然尚不能以被害人遭觸摸事後之主觀感受
    ，作為行為人係觸犯該當何種罪責，且被告於被害人尚未明
    顯感受其性自主決定權遭受妨害或壓抑時即因被害人立刻反
    應而離開停止，其騷擾行為旋即結束，並未有對被害人其他
    例如胸部、下體或其他身體隱私部位做出客觀上足以引誘、
    滿足、發洩性慾而使被害人感到嫌惡或恐懼之猥褻行為，亦
    未見有以何等足以壓抑被害人等人性自主意願之強暴、脅迫
    、恐嚇、催眠術或其他違反告訴人意願之方法而繼續強制猥
    褻行為。綜上，被告上開二次所為，應均屬性騷擾防治法第
    25條第1項強制觸摸罪之範疇，核與刑法強制猥褻之構成要
    件有間，公訴意旨容有誤會。
五、按告訴乃論之罪，未經告訴或其告訴經撤回者，應諭知不受
    理之判決，刑事訴訟法第303條第3款定有明文。本案經本院
    審理結果，認被告所為合該當於性騷擾防治法第25條第1項
    之罪，依性騷擾防治法第25條第2項規定，須告訴乃論。惟
    告訴人B女童與其母親A女已與被告達成調解，被告已給付賠
    償完畢，願意原諒被告並撤回告訴，業據A女、告訴人B女陳
    明在卷，並有本院調解程序筆錄、撤回告訴狀附卷可憑（見
    本院卷第37至38、74、93、117頁），則依前揭規定說明，
    就被告被訴刑法第224條之1強制猥褻罪，應毋庸援引刑事訴
    法第300條之規定變更起訴法條，爰依法為公訴不受理判決
    。
據上論斷，應依刑事訴訟法第303條第3款，判決如主文。
本案經檢察官陳旻源提起公訴，檢察官甲○○到庭執行職務。
中　　華　　民　　國　　111 　年　　9 　　月　　21　　日
                  刑事第一庭  審判長法  官  陳淑芳
                                    法  官  王振佑
                                    法  官  徐煥淵
以上正本證明與原本無異。
如不服本判決應於收受送達後20日內向本院提出上訴書狀，並應
敘述具體理由；其未敘述上訴之理由者，應於上訴期間屆滿後20
日內向本院補提理由書（均須按他造當事人之人數附繕本）「切
勿逕送上級法院」。
告訴人或被害人如不服判決，應備理由具狀向檢察官請求上訴，
上訴期間之計算，以檢察官收受判決正本之日起算。
　　　                            　書記官  孫立文
中　　華　　民　　國　　111 　年　　9 　　月　　21　　日